臺灣彰化地方法院刑事判決　　　　　　　 94年度訴字第135號
公　訴　人　臺灣彰化地方法院檢察署檢察官
被　　　告　甲○○
上列被告因違反洗錢防制法等案件，經檢察官聲請簡易判決處刑
（93年度偵字第8820號），本院彰化簡易庭簽移本院依通常程序
處理，本院判決如下：
    主  文
甲○○幫助常業詐欺，累犯，處有期徒刑捌月。
因洗錢犯罪所得財物新臺幣仟元沒收，如全部或一部不能沒收
時，以其財產抵償之。
    事  實
一、甲○○前於民國85年間，因違反肅清煙毒條例及麻醉藥品管
    理條例案件，經本院分別判處有期徒刑3年5月、5月確定，
    應執行刑有期徒刑3年7月，經臺灣高等法院臺中分院判決上
    訴駁回確定，又另犯麻醉藥品管理條例案件，經本院判處有
    期徒刑8月確定，一併執行至87年12月1日縮短刑期假釋出獄
    ，假釋期間又因妨害自由、毀損案件，各經本院判處有期徒
    刑3月及拘役20日，並撤銷上開假釋執行殘刑2年5月16日，
    有期徒刑部分合併執行至92年4月19日縮短刑期執行完畢，
    拘役部分則自92年4月20日執行至92年5月9日執行完畢。詎
    仍不知警惕，其能預見出售金融機構帳戶予真實姓名、年籍
    不詳名喚「王○成」之成年男子使用，將可能被「王○成」
    之男子及其所屬之犯罪集團利用，以掩飾或隱匿財產犯罪所
    得款項（如詐欺取財等不法所得），以規避檢警機關之查緝
    ，進而便利犯罪集團實施常業詐欺犯罪等不法所得之財產犯
    罪，竟仍不違背其本意，基於幫助該綽號「王○成」之男子
    所屬犯罪集團實施常業詐欺，以及掩飾該犯罪集團常業詐欺
    犯罪所得之犯意，先於92年12月15日及92年12月24日前往下
    開銀行，申辦國泰世華商業銀行員林分行帳戶（帳號：0000
    00000000號）、中國國際商業銀行員林分行帳戶（帳號：00
    000000000號）及富邦商業銀行員林分行帳戶（帳戶：00000
    000000000號），其後於92年12月間某日，將甫經開戶取得
    之上開存摺、提款卡等物，在彰化縣某交流道以野雞車寄件
    方式，以每本存簿新台幣（下同）1,000元之代價，販賣予
    該「王○成」之男子，而該「王○成」之男子於取得甲○○
    所交付之上開帳戶之存摺、提款卡後，隨即與其所屬犯罪集
    團基於常業詐欺之犯意聯絡，在「ebay」購物網路上虛設網
    站，佯稱其有筆記型電腦欲行出售，使不知情之買家丙○○
    信以為真而上網洽購，而於92年12月20日，丙○○誤信其標
    得筆記型電腦1部，對方並以操作提款機不正確為由，一再
    要求再次匯款，使丙○○陷於錯誤，而於同日依其指示依序
    將63,971元、3,079元、11,011元及9,999元款項匯入上開甲○○申辦之國泰世華銀行員林分行帳戶中；且以分類廣告佯
    裝應徵男公關，使不知情之乙○○信以為真而以電話聯絡應
    徵事宜，經自稱「宋專員」者表示須以銀行轉帳方式查詢職
    業代碼，並稱此舉不會將帳戶內金錢轉出，使乙○○陷於錯
    誤，而於92年12月26日，依其指示將36,037元款項匯入上開
    甲○○申辦之富邦商業銀行員林分行帳戶，及將25,806元、
    3,823元款項匯入上開甲○○申辦之中國國際商業銀行員林
    分行帳戶中。而該「王○成」之男子所屬之犯罪集團成員俟
    被害人匯款後，旋即以提款卡將款項領出，甲○○因而幫助
    該犯罪集團實施常業詐欺得逞，且為該犯罪集團掩飾犯常業
    詐欺所得財物。嗣因丙○○事後未接獲商品，而乙○○亦查
    覺其帳戶內款項因此而轉出，知悉受騙，而報警循線查獲上
    情。
二、案經彰化縣警察局彰化分局報請臺灣彰化地方法院檢察署檢
    察官聲請簡易判決處刑，經本院彰化簡易庭簽移本院依通常
    程序審理。
    理  由
一、訊據被告甲○○對有於右揭時、地，將其所申設之國泰世華
    銀行員林分行、富邦商業銀行員林分行及中國國際商業銀行
    員林行帳戶，以每本1,000元價格提供予姓名年籍不詳名喚
    「王○成」之成年男子使用等情坦承不諱，僅辯稱：伊不知
    對方是要將該等帳戶供作詐欺取財之用云云。經查：(一)本件
    被害人丙○○、乙○○分別因前述原因陷於錯誤，使丙○○
    因而於92年12月20日，依對方指示分別將63,971元、3,079
    元、11,011元及9,999元款項匯入被告之國泰世華銀行員林
    分行帳戶，而乙○○於92年12月26日，依對方指示將36,037
    元款項匯入被告之富邦商業銀行員林分行帳戶，及將25,806
    元、3,823元款項匯入被告之中國國際商業銀行員林分行帳
    戶等情，業據證人即被害人丙○○、乙○○於警詢中指訴綦
    詳，並有被告甲○○所申請設立之國泰世華商業銀行員林分
    行帳戶（帳號：000000000000號）、中國國際商業銀行員林
    分行帳戶（帳號：00000000000號）及富邦商業銀行員林分
    行帳戶（帳戶：00000000000000號）之開戶資料、帳戶交易
    明細、自動櫃員機交易明細表等附卷可稽。(二)次按金融帳戶
    為個人之理財工具，而政府開放金融業申請設立後，金融機
    構大量增加，一般民眾皆可自由申請開設金融帳戶，並無任
    何特殊之限制，因此一般人申請存款帳戶極為容易而便利，
    且得同時在不同金融機構申請多數存款帳戶使用，並無使用
    他人帳戶之必要，此為一般日常生活所熟知之常識，故除非
    充作犯罪使用，並藉此躲避警方追緝，一般正常使用之存款
    帳戶，並無向他人租用或購買帳戶存摺、金融卡之必要。何
    況，金融存款帳戶，攸關存戶個人財產權益之保障，專屬性
    甚高，衡諸常理，若非與本人有密切關係，不可能提供個人
    帳戶供他人使用，縱有交付個人帳戶予他人使用之特殊情形
    ，亦必會先行瞭解他人使用帳戶之目的始行提供，且況坊間
    報章雜誌及其他新聞媒體，對於不法詐騙集團，經常利用大
    量收購之他人存款帳戶、提款卡，以隱匿其等常業詐欺之不
    法行徑，規避執法人員之查緝，並掩飾、確保因自己或他人
    犯罪所得之財物，類此在社會上層出不窮的案件，亦多所報
    導及再三披露，是避免此等專屬性甚高之物品被不明人士利
    用為與財產有關之犯罪工具，亦應為一般生活認知所應有之
    認識。質諸被告行時為已係30歲之成年人，已具有相當社會
    經驗及識別能力，依其智識、經驗，自不可能對「王○成」
    之男子收購金融機構帳戶之目的是否欲供其他財產犯罪，毫
    不起疑之理，被告當知悉「王○成」之男子收購他人帳戶之
    目的，並非用於合法正當之用途，且可預見金融帳戶存摺、
    提款卡及密碼提供他人使用將幫助他人實施犯罪，被告主觀
    上對於該「王○成」之成年男子收購他人帳戶之目的，在於
    供作與財產犯罪有關之工具自應有所認識，惟被告仍將其帳
    戶存摺、提款卡及密碼交付他人使用，顯預見縱有人以其金
    融帳戶實施常業詐欺犯罪及以該帳戶掩飾重大犯罪所得財物
    ，避免遭查獲等情，亦不違背其本意至明，是被告自有幫助
    該犯罪集團者常業詐欺之未必故意。(三)又按刑法上所謂「常
    業」，指反覆以同種類行為為目的之社會活動之職業性犯罪
    而言，至於犯罪所得之多寡，是否恃此犯罪為唯一之謀生職
    業，則非所問，縱令兼有其他職業，仍無礙於該常業犯罪之
    成立；且常業犯既係賴某種犯罪為生，當然屬非法營業，縱
    令其營業可能隨時因遭取締或查獲而停業，不能視為正業，
    自不能因此即認其非常業犯（最高法院85年台上字第510號
    判例、88年度台上字第2916號判決要旨參照）。本件向被告
    收購帳戶之犯罪集團，利用報告廣告及網路資訊傳達無遠弗
    屆，其顯有使廣大民眾受騙之故意，足見其係以反覆同種類
    之行為為目的之社會活動，則自此一詐欺方法獲取犯罪所得
    之情狀觀之，該犯罪集團係意圖為自己不法之所有，以詐術
    使人將本人之物交付為常業無疑，其從事詐財之不法行為，
    自係恃此為生，應係犯常業詐欺罪。(四)綜上所述，被告提供
    其帳戶予該真實姓名、年籍均不詳「王○成」之成年男子，
    幫助其集團遂行常業詐欺犯罪，暨掩飾該重大犯罪所得財物
    等犯行，事證至為明確，其前開辯詞，不足採信，本件事證
    明確，其犯行已堪認定，應依法論科。
二、按前揭犯罪集團，基於為自己不法所有之犯意，以前述詐財
    方式，使被害人等陷於錯誤，而將本人之財物交付，其等所
    為係犯刑法第340條之常業詐欺罪。被告既預見該真實姓名
    、年籍不詳「王○成」之男子以每本1,000元之代價收購其
    前開帳戶，可能被該「王○成」之男子及其所屬之犯罪集團
    利用，作為常業詐欺被害人匯款之用，並作為掩飾或隱匿該
    犯罪集團財產犯罪所得款項之用，而該「王○成」之男子及
    其所屬之犯罪集團嗣果利用前開帳戶實施常業詐欺犯罪，並
    藉該帳戶掩飾犯罪所得，又不違被告本意，是核被告所為，
    係犯刑法第30條第1項、同法第340條之幫助常業詐欺罪及洗
    錢防制法第2條第2款之掩飾他人重大犯罪所得財物之洗錢罪
    ，應依同法第9條第2項處罰。被告提供其金融機構帳戶作為
    常業詐欺被害人匯款之用，並作為掩飾或隱匿該犯罪集團財
    產犯罪所得款項，同時觸犯幫助常業詐欺罪與洗錢罪，係一
    行為觸犯數罪名，為想像競合犯，應依刑法第55條之規定，
    從一重論以幫助常業詐欺罪，並依刑法第30條第2項之規定
    ，按正犯之刑減輕之。再被告前於85年間，因違反肅清煙毒
    條例及麻醉藥品管理條例案件，經本院分別判處有期徒刑3
    年5月、5月確定，應執行刑有期徒刑3年7月，經臺灣高等法
    院臺中分院判決上訴駁回確定，又另犯麻醉藥品管理條例案
    件，經本院判處有期徒刑8月確定，一併執行至87年12月1日
    縮短刑期假釋出獄，假釋期間又因妨害自由、毀損案件，各
    經本院判處有期徒刑3月及拘役20日，並撤銷上開假釋執行
    殘刑2年5月16日，有期徒刑部分合併執行至92年4月19日縮
    短刑期執行完畢，拘役部分則自92年4月20日執行至92年5月
    9日執行完畢，有臺灣高等法院被告全國前案紀錄表在卷足
    參，其受有期徒刑執行完畢後，五年內再犯本件有期徒刑以
    上之罪，為累犯，應依刑法第47條之規定加重其刑，並依刑
    法第71條第1項之規定先加後減之。爰審酌被告為圖一己私
    利，出售個人帳戶予詐欺集團，供他人藉以逃避犯罪之查緝
    ，嚴重破壞社會治安及有礙金融秩序，助長詐騙犯罪歪風，
    並增加追緝犯罪之困難，並使被害人求償無門，暨審酌被告
    之品行、犯罪之動機、目的、手段及其犯後態度等一切情狀
    ，量處如主文所示之刑。又被告以每本1,000元，3本共計
    3,000元之代價，出售其前揭帳戶之存摺、提款卡予「王○
    成」之男子，取得之報酬3,000元，係屬洗錢防制法第4條第
    2款因犯罪取得之報酬，依同法第12條第1項之規定，不問屬
    於犯人與否，沒收之，如全部或一部不能沒收時，以其財產
    抵償之。
據上論斷，應依刑事訴訟法第452條、第299條第1項前段，洗錢
防制法第9條第2項、第12條第1項，刑法第11條前段、第30條第2
項、第340條、第55條，判決如主文。
本案經檢察官賴志盛到庭執行職務。
中　　華　　民　　國　　94　　年　　6 　　月　　13　　日
             　   刑事第二庭  審判長法  官  石馨文
                   　               法  官  王義閔
                     　             法  官  郭麗萍
以上正本證明與原本無異。
如不服本判決，應於判決送達後10日內，向本院提出上訴狀 (
須附繕本)。
告訴人或被害人對於判決如有不服具備理由請求檢察官上訴者，
其上訴期間之計算係以檢察官收受判決正本之日期為準。
中　　華　　民　　國　　94　　年　　6　 　月　　14　　日
                                    書記官　施嘉玫
附錄論罪法條
刑法第340條：
以犯前條之罪為常業者，處一年以上七年以下有期徒刑，得併科
五千元以下罰金。
洗錢防制法第9條第2項：
犯第二條第二款之罪者，處七年以下有期徒刑，得併科新臺幣五
佰萬元以下罰金。
洗錢防制法第12條第1項：
犯第九條之罪者，其因犯罪所得財物或財產上利益，除應發還被
害人或第三人者外，不問屬於犯人與否，沒收之。如全部或一部
不能沒收時，追徵其價額或以其財產抵償之。
